---
title: "Proyecto #1:Visualización y análisis de datos climáticos"
subtitle: "Procesamiento de datos geográficos"
author: "Abigail Grijalba Marenco - B93514"
output: 
  html_document: 
    fig_width: 20
    fig_height: 20


---
<br>

#### Datos climáticos
##### Cargar los paquetes 
```{r setup, message = FALSE}
library(dplyr)
library(ggplot2)
library(hrbrthemes)
library(grid)
library(gridExtra)
```
<br>

##### Se carga el archivo csv con el que se va a trabajar y se fija el directorio con setwd para tener los datos disponibles todo el tiempo
```{r}
setwd("C:/Users/abbyg/Desktop/Procesamiento de datos geográficos/Proyecto 1")
datos <- read.csv("liberia_datos_climaticos.csv", na.strings = "", sep = ",", dec = ",")
```
<br>

##### Ahora bien, se van ver los datos generales de el archivo como los encabezados, las dimensiones y el tipo de archivo que es un data.frame
Con el comando head, se ven los encabezados del data
```{r}
head(datos)
```
<br>

Con el comando dim se van a ver las dimensiolnes del data, la cantidad de filas y columnas
```{r}
dim(datos)
```

Finalmente, con el comando class se va a ver que tipo de archivo es, con este corroboramos que es un data
```{r}
class(datos)
```


##### La siguiente es una función mediante la cual se va indagar de manera óptima dentro del archivo csv ya que este posee NA

```{r}
datos[!complete.cases(datos),]
```

##### Se limpiará el archivo de NA con la función na.omit

```{r}
datos <- na.omit(datos)
```

##### Para un mayor manejo de la información y del trabajo se van a nombrar los encabezados de las columnas
```{r}
names(datos) <- c("Fecha","Temperatura", "Humedad", "Vel.Viento", "Lluvia", "Irradiacion", "EvapoTranspiracion")
```

Se puede hacer nuevamente uso de la función head para ver el cambio en el nombre de las columnas.
```{r}
head(datos)
```


##### A continuación, se generarán los histogramas de cada variable
```{r}
hist1 <- ggplot(datos, aes(x = Temperatura)) +
  geom_histogram(binwidth = 0.5,
                 col = 'black',
                 fill = 'red') +
  ggtitle('Temperatura en Liberia 2015-2019') +
  xlab('Grados Celcius') +
  ylab('Frecuencia') +
  theme_ipsum()

hist2 <- ggplot(datos, aes(x = Humedad)) +
  geom_histogram(binwidth = 2,
                 col = 'black',
                 fill = '#009900') +
  ggtitle('Humedad relativa en Liberia 2015-2019') +
  xlab('% de humedad relativa') +
  ylab('Frecuencia') +
  theme_ipsum()

hist3 <- ggplot(datos, aes(x = Vel.Viento)) +
  geom_histogram(binwidth = 1,
                 col = 'black',
                 fill = '#ff6600') +
  ggtitle('Velocidad del viento en Liberia 2015-2019') +
  xlab('Velocidad en m/s') +
  ylab('Frecuencia') +
  theme_ipsum()

hist4 <- ggplot(datos, aes(x = Lluvia)) +
  geom_histogram(binwidth = 5,
                 col = 'black',
                 fill = '#339999') +
  ggtitle('Cantidad de lluvia en Liberia 2015-2019') +
  xlab('Cant. de lluvia en mm') +
  ylab('Frecuencia') +
  theme_ipsum()

hist5 <- ggplot(datos, aes(x = Irradiacion)) +
  geom_histogram(binwidth = 7,
                 col = 'black',
                 fill = 'purple') +
  ggtitle('Niveles de irradiación en Liberia 2015-2019') +
  xlab('Irradiación en W/m2') +
  ylab('Frecuencia') +
  theme_ipsum()
  
hist6 <- ggplot(datos, aes(x = EvapoTranspiracion)) +
  geom_histogram(binwidth = 1,
                 col = 'black',
                 fill = 'gray') +
  ggtitle('Cantidad de EvapoTranspiración en Liberia 2015-2019') +
  xlab('Cant. de EvapoTranspiración en mm') +
  ylab('Frecuencia') +
  theme_ipsum()
```

##### Una vez graficados los histogramas de cada variable se van a proyectar en una sola imágen con la función grind.arrange
```{r, warning = FALSE}
grid.arrange(hist1, hist2, hist3, hist4, hist5, hist6,
             top = textGrob(
               gp = gpar(fontface = 2, fontsize = 23),
               "HISTOGRAMAS DE DATOS CLIMÁTICOS DE LA ESTACIÓN DE LIBERIA 2015-2019"))
```

##### Posterior a esto, mediante las funciones select(), mutate(), group_by() y summarise() se va a promediar mensualmente cada variable y la suma de la lluvia y la EvapoTranspiración, cabe recalcar que estas últimas dos se encuentran en mm, además, se crearán nuevos data.frame para cada variable y luego comenzar a graficar
```{r}
Temperatura_mensual <-
  datos %>%
  select(Fecha, Temperatura) %>%
  mutate(Fecha = as.Date(Fecha, format = "%d/%m/%Y")) %>%
  group_by(mes = format(Fecha, "%m")) %>%
  summarise(prom_temp = mean(Temperatura))

Humedad_mensual <-
  datos %>%
  select(Fecha, Humedad) %>%
  mutate(Fecha = as.Date(Fecha, format = "%d/%m/%Y")) %>%
  group_by(mes = format(Fecha, "%m")) %>%
  summarise(prom_hum = mean(Humedad))

Vel.Viento_mensual <-
  datos %>%
  select(Fecha, Vel.Viento) %>%
  mutate(Fecha = as.Date(Fecha, format = "%d/%m/%Y")) %>%
  group_by(mes = format(Fecha, "%m")) %>%
  summarise(prom_viento = mean(Vel.Viento))

Irradiacion_mensual <-
  datos %>%
  select(Fecha, Irradiacion) %>%
  mutate(Fecha = as.Date(Fecha, format = "%d/%m/%Y")) %>%
  group_by(mes = format(Fecha, "%m")) %>%
  summarise(prom_irrad = mean(Irradiacion))

Lluvia_mensual <- 
  datos %>%
  select(Fecha, Lluvia) %>%
  mutate(Fecha = as.Date(Fecha, format = "%d/%m/%Y")) %>%
  group_by(mes = format(Fecha, "%m")) %>%
  summarise(sum_lluvia = sum(Lluvia))

EvapoTranpiracion_mensual <- 
  datos %>%
  select(Fecha, EvapoTranspiracion) %>%
  mutate(Fecha = as.Date(Fecha, format = "%d/%m/%Y")) %>%
  group_by(mes = format(Fecha, "%m")) %>%
  summarise(sum_evapo = sum(EvapoTranspiracion))
```

##### Ahora bien, tras haber promediado por mes cada variable y creado sus respectivos data.frame, se van a crear los gráficos de estos
```{r}
grafico1 <- ggplot(Temperatura_mensual, aes(x = mes, y = prom_temp, group = 1)) +
  ggtitle('Promedio de temperatura mensual en Liberia 2015-2019') +
  xlab('Meses') +
  ylab('Grados Celsius') +
  geom_point(colour = "red", size = 2) + 
  geom_line(colour = "red", size  = 1)

grafico2 <- ggplot(Humedad_mensual, aes(x = mes, y = prom_hum, group = 1)) +
  ggtitle('Promedio de porcentaje de humedad mensual en Liberia 2015-2019') +
  xlab('Meses') +
  ylab('Porcentaje de humedad relativa') +
  geom_point(colour = "#009900", size = 2) + 
  geom_line(colour = "#009900", size = 1)

grafico3 <- ggplot(Vel.Viento_mensual, aes(x = mes, y = prom_viento, group = 1)) +
  ggtitle('Promedio de velocidad del viento mensual en Liberia 2015-2019') +
  xlab('Meses') +
  ylab('Velocidad del viento (m/s)') +
  geom_point(colour = "#ff6600", size = 2) + 
  geom_line(colour = "#ff6600", size = 1)

grafico4 <- ggplot(Irradiacion_mensual, aes(x = mes, y = prom_irrad, group = 1)) +
  ggtitle('Promedio de niveles de irradiación mensual en Liberia 2015-2019') +
  xlab('Meses') +
  ylab('Nivel de irradiación (w/m2)') +
  geom_point(colour = "purple", size = 2) + 
  geom_line(colour = "purple", size = 1)

grafico5 <- ggplot(Lluvia_mensual, aes(x = mes, y = sum_lluvia, group = 1)) +
  ggtitle('Total mensual de la Lluvia en Liberia 2015-2019') +
  xlab('Meses') +
  ylab('Cantidad de Lluvia (mm)') +
  geom_point(colour = "#339999", size = 2) + 
  geom_line(colour = "#339999", size = 1) 

grafico6 <- ggplot(EvapoTranpiracion_mensual, aes(x = mes, y = sum_evapo, group = 1)) +
  ggtitle('Total mensual de EvapoTranspiración en Liberia 2015-2019') +
  xlab('Meses') +
  ylab('Cantidad de EvapoTranspiración (mm)') +
  geom_point(colour = "#cc9900", size = 2) + 
  geom_line(colour = "#cc9900", size = 1)
```

##### Ya que se han creado los gráficos se van a unificar en el mismo grafico con la funcion grid.arrange
```{r, warning = FALSE}
grid.arrange(grafico1, grafico2, grafico3, grafico4, grafico5, grafico6,
             top = textGrob(
               gp = gpar(fontface = 2, fontsize = 23),
               "PROMEDIOS MENSUALES DE DATOS CLIMÁTICOS DE LA ESTACIÓN DE LIBERIA 2015-2019"))
```

##### Finalmente, mediante una nube de puntos vamos a comparar información de algunas variables entre si, para empezar se va a crear un data.frame nuevo que contenga la información promediada de cada mes de los cuatro años, es decir, el promedio mensual de 51 meses desde enero 2015 hasta marzo 2019.
```{r}
Data_anual <- 
  datos %>%
  select(Fecha, Temperatura, Humedad, Vel.Viento, Lluvia, Irradiacion, EvapoTranspiracion) %>%
  mutate(Fecha = as.Date(Fecha, format = "%d/%m/%Y")) %>%
  group_by(meses = format(Fecha, "%m/%Y")) %>%
  summarise(temp_anual = mean(Temperatura),
            hume_anual = mean(Humedad),
            viento_anual = mean(Vel.Viento),
            lluv_anual = mean(Lluvia),
            irrad_anual = mean(Irradiacion),
            evapo_anual = mean(EvapoTranspiracion))
```

##### Una vez creados el data.frame, vamos a graficar entre sí algunas variables como Humedad y Temperatura o Lluvia y Humedad y a cada gráfico asignarle un nombre para facilitar el uso de la función grid.arrange
```{r}
point1 <- ggplot(Data_anual, aes(x = evapo_anual, y = lluv_anual)) +
  geom_point(colour = 'blue') +
  ggtitle('Relación entre la Lluvia y la EvapoTranspiración en Liberia 2015-2019') +
  xlab('EvapoTranspiración') +
  ylab('Lluvia') +
  theme_ipsum(
    grid = "Y, y"
  )

point2 <- ggplot(Data_anual, aes(x = hume_anual, y = temp_anual)) +
  geom_point(colour = '#009900') +
  ggtitle('Relación entre la Humedad y la Temperatura en Liberia 2015-2019') +
  xlab('Humedad') +
  ylab('Temperatura') +
  theme_ipsum(
    grid = "Y, y"
  )

point3 <- ggplot(Data_anual, aes(x = evapo_anual, y = hume_anual)) +
  geom_point(colour = '#cc0066') +
  ggtitle('Relación entre la Humedad y la EvapoTranspiración en Liberia 2015-2019') +
  xlab('EvapoTranspiración') +
  ylab('Humedad') +
  theme_ipsum(
    grid = "Y, y"
  )

point4 <- ggplot(Data_anual, aes(x = temp_anual, y = irrad_anual)) +
  geom_point(colour = '#cc6600') +
  ggtitle('Relación entre la Temperatura y la Irradiación en Liberia 2015-2019') +
  xlab('Temperatura') +
  ylab('Irradiación') +
  theme_ipsum(
    grid = "Y, y"
  )

point5 <- ggplot(Data_anual, aes(x = hume_anual, y = viento_anual)) +
  geom_point(colour = '#00cccc') +
  ggtitle('Relación entre la Humedad y la Velocidad del Viento en Liberia 2015-2019') +
  xlab('Humedad') +
  ylab('Velocidad del Viento') +
  theme_ipsum(
    grid = "Y, y"
  )

point6 <- ggplot(Data_anual, aes(x = hume_anual, y = lluv_anual)) +
  geom_point(colour = '#cc00ff') +
  ggtitle('Relación entre la Humedad y la Lluvia en Liberia 2015-2019') +
  xlab('Humedad') +
  ylab('Lluvia') +
  theme_ipsum(
    grid = "Y, y"
  )
```

##### Finalmente se van a unir las nubes de puntos con la funcion grid.arrange
``` {r, warning = FALSE}
grid.arrange(point1, point2, point3, point4, point5, point6,
             top = textGrob(
               gp = gpar(fontface = 2, fontsize = 23),
               "NUBES DE PUNTOS DE LA RELACIÓN DE DATOS CLIMÁTICOS DE LA ESTACIÓN DE LIBERIA 2015-2019"))
```
















